【裁判字號】    94,訴,2640
【裁判日期】    950512
【裁判案由】    偽造文書等
【裁判全文】
臺灣板橋地方法院刑事判決              94年度訴字第2640號
聲  請  人  臺灣板橋地方法院檢察署檢察官
被      告  乙○○
            丙○○
上列被告等因偽造文書等案件，經檢察官聲請簡易判決處刑（93
年度核退偵字第807 號），本院認不應以簡易判決處刑，改依通
常程序審理，判決如下：
    主  文
乙○○行使偽造私文書，足以生損害於他人，處有期徒刑肆月，
如易科罰金，以佰元折算壹日。
丙○○收受贓物，累犯，處拘役肆拾日，如易科罰金，以佰元
折算壹日。
    事  實
一、丙○○前於民國90年間因竊盜案件，經臺灣高等法院以90年
    度上易字第3496號判處有期徒刑1 年確定，於同年間因違反
    毒品危害防制條例案件，經臺灣桃園地方法院以90年度中簡
    字第716 號判處有期徒刑5 月確定，2 案更定其刑為有期徒
    刑1 年3 月，於92年12月24日縮短刑期執行完畢（以上構成
    累犯）；又於92年間因竊盜案件，經臺灣高等法院以93年度
    上易字第253 號判處有期徒刑8 月確定，於94年7 月23日縮
    短刑期執行完畢；另於94年間因違反上開條例案件，經本院
    以94年度易字第279 號判處有期徒刑7 月確定，於95年2 月
    23日縮短刑期執行完畢，於94年間因竊盜罪應臺灣高等法院
    以95年度上易第145 號判處有期徒刑9 月確定（尚未執行）
    。而乙○○於93年間因違反毒品危害防制條例案件，經本院
    於94年4 月29日以94年度簡字第239 號判處有期徒刑3 月，
    於94年6 月8 日確定，於94年6 月21日易科罰金執行完畢（
    不構成累犯）。
二、乙○○基於意圖為自己不法所有之概括犯意，於民國93年10
    月5 日在臺北縣永和市○○街1 巷14號2 樓，徒手竊得甲○○所有之現金新台幣（下同）15,000元、華僑銀行信用卡、
    合作金庫銀行信用卡得逞；又意圖為自己不法所有及基於行
    使偽造準私文書之犯意，於翌日，未經甲○○之同意，在前
    址透過電腦網際網路，未經甲○○之同意，以乙○○所使用
    之et0000000 號帳號，接續於該日凌晨5 分7 秒、5 分14秒
    、6 分43秒，以電腦網際網路線上刷卡方式，填載甲○○上
    揭華僑銀行（消費1 筆、金額999 元）、合作金庫銀行（消
    費2 筆、金額1,998 元）之信用卡卡號、有效期限等電磁紀
    錄，向第三波資訊股份有限公司（下稱第三波公司）購買戲
    谷娛樂館閃耀之秋季卡（點數而非實物），致華僑銀行及合
    作金庫銀行陷於錯誤，誤以為係甲○○刷卡消費，而允乙○○簽帳消費，使乙○○獲取免於支付簽帳款及得使用線上點
    數之不法利益，足生損害於甲○○、華僑銀行及合作金庫銀
    行；乙○○復承前揭為自己不法所有之意圖，於同月7 日在
    上址再徒手竊得甲○○所有之現金6,000 元。丙○○明知乙○○於同月7 日向甲○○竊得之6,000 元係贓款，竟基於收
    受贓物之犯意，於乙○○交付時，即予收受。嗣經丙○○告
    知甲○○後，報警處理，而查悉上情。
三、案經甲○○訴由臺北縣政府警察局永和分局報告請臺灣板橋
    地方法院檢察署檢察官偵查聲請簡易判決處刑，本院認不應
    以簡易判決處刑，改依通常程序審理。
    理  由
一、訊據被告乙○○坦承其拿取告訴人甲○○所有之前述2 筆款
    項、信用卡等財物，並利用電腦網際網路，以告訴人信用卡
    資料為前述消費，又被告丙○○坦認收受被告乙○○所交付
    之現金6,000 元。惟被告等均矢口否認有犯罪行為，被告乙○○辯稱：其係經告訴人之允諾後，始拿取告訴人之款項暨
    信用卡等語；另被告丙○○則辯以：渠收取被告乙○○交付
    之款項後購買毒品，被告乙○○始告知該現金係向告訴人所
    竊，渠遂將此情告知告訴人等語。
二、經查：
  (一)告訴人未曾同意被告乙○○於前述時、地，自告訴人皮包中
    拿取款項暨信用卡，被告乙○○且係擅自使用告訴人信用卡
    資料上網購買網路遊戲點數等情，業據證人即告訴人指證在
    卷綦詳，且與被告丙○○之供述相符。
  (二)被告乙○○雖執詞否認犯行，然其前於警詢時，即已坦承：
    其先自告訴人皮包內拿取15,000元後，始詢問告訴人等語（
    參見93年度偵字第16399 號偵查卷第7 頁）；其於偵查中固
    改稱係其向告訴人借款1,5000元，告訴人同意出借，並以信
    用卡為被告丙○○購買部分網路遊戲點數，其餘6,000 元係
    被告丙○○自告訴人皮包中拿取云云（參見同偵查卷第32頁
    ）；惟於本院中復易稱：其未曾動手拿取告訴人財物，93年
    10 月5日被告丙○○向其表示，渠會向告訴人借用款項及信
    用卡，又其未向告訴人詢問是否同意借用款項或信用卡云云
    ；而於本院中復坦承於93年10月7 日竊取告訴人之6000元等
    語（參見本院94年度簡字第3438號刑事卷第50頁）。徵諸其
    辯詞反覆，實難信其否認之詞，係屬可採。
  (三)告訴人未同意或授權被告乙○○使用伊信用卡資料，已如前
    述。茲被告乙○○於本件審理時坦承以告訴人之信用卡資料
    上網購買前述點數（參見本院卷第45頁），此核與告訴人指
    訴之情節相符，復有華僑銀行信用卡服務部93年11月19日93
    僑銀信卡字第413 號函暨卡號基本資料查詢、消費記錄、合
    作金庫銀行同月25日合金總卡字第0930027830號函暨消費記
    錄、持卡歷史記錄查詢等存卷可證。另前揭交易係透過網際
    網路以信用卡購買第三波公司線上遊戲點數（線上遊戲計費
    機制），經消費者完成交易後，該公司系統即自動將所購買
    點數儲存至消費者指定之遊戲帳號，並無交付實際貨品等情
    ，業據證人即第三波公司承辦人員黃翊敏於本院中證述在卷
    ，並有該公司94年9 月29日波行政字第94279 號函暨所附網
    路交易流程圖可稽。
  (四)次查，被告丙○○於偵查中已坦承，渠目睹被告乙○○向告
    訴人拿取6,000 元之事實不諱（參見93年度核退偵字第807
    號偵查卷第34頁）；又渠且於本院中陳明，渠知悉被告乙○○當時並無款項可資花用乙情（參見本院94年度簡字第3438
    號刑事卷第80頁）；另渠曾於93年10月5 日與被告乙○○以
    被告乙○○向告訴人所竊之15,000元共同購買毒品後，詢問
    被告乙○○關於毒品費用來源，被告乙○○已明示，款項「
    當作」係其向告訴人所借等語（同刑事卷第68頁）。承此觀
    之，渠於目睹被告乙○○向告訴人拿取該款項，暨質問被告
    乙○○時，被告乙○○復稱之「當作」向告訴人借等語時（
    參見93年度核退偵字第807 號偵查卷第47頁），當知該6,00
    0 元乃贓款無誤。是以，被告丙○○仍予以收受該6,000 元
    ，確其有收受贓物之故意，至屬彰明。
  (五)綜上各節，被告等飾詞卸責，殊非可取。本件事證業臻明確
    ，被告等犯行均堪認定，皆應依法論科。
三、按在紙上或物品上之文字、符號、圖畫、照像，依習慣或特
    約，足以為表示其用意之證明者，關於本章及本章以外各罪
    ，以文書論；錄音、錄影或電磁紀錄，藉機器或電腦之處理
    所顯示之聲音、影像或符號，足以為表示其用意之證明者，
    亦同；稱電磁紀錄，指以電子、磁性或其他無法以人之知覺
    直接認識之方式所製成之紀錄，而供電腦處理之用者，刑法
    第220 條定有明文。核被告乙○○竊取告訴人財物，係犯刑
    法第320 條第1 項之竊盜罪；又其未經告訴人同意或授權，
    於電腦網際網路上登載告訴人信用卡之資料，而行使之，並
    用以詐得不法利益，係犯同法第216 條、第220 條第2 項、
    第210 條之行使偽造準私文書罪及同法第339 條第2 項詐欺
    得利罪；其接續為之3 次，應評價為1 法律行為；又該偽造
    準私文書之低度行為，應為其行使之高度行為所吸收，不另
    論罪；聲請書認被告所涉前述偽造準私文書罪部分，係涉犯
    同法第216 條、第210 條罪，尚有誤會。被告乙○○2 次竊
    取他人財物，前後時間緊接，方法相同，而觸犯構成要件相
    同之罪，顯係基於概括犯意所為，為連續犯，應依同法第56
    條規定，以1 罪論，並加重其刑；另其所實施之竊盜犯行，
    係為達其行使偽造準私文書暨詐欺得利之目的，故其所犯各
    罪間，具方法、目的之牽連關係，為牽連犯，應從其情節較
    重之行使偽造準私文書罪處斷。至被告丙○○收受被告乙○○竊得之贓款，係犯同法第349 條第1 項收受贓物罪；渠前
    於90年間因竊盜案件，經臺灣高等法院以90年度上易字第34
    96號判處有期徒刑1 年確定，於同年間因違反毒品危害防制
    條例案件，經臺灣桃園地方法院以90年度中簡字第716 號判
    處有期徒刑5 月確定，2 案更定其刑為有期徒刑1 年3 月，
    於92年12月24日縮短刑期執行完畢，有臺灣高等法院被告前
    案記錄表在卷可據，其於有期徒刑執行完畢後，5 年內再犯
    本件有期徒刑以上之罪，為累犯，應依同法第47條規定，加
    重其刑。本院審酌被告等尚有前述犯罪紀錄，有前述被告前
    案記錄表附卷得佐，是素行均欠佳，兼衡其等犯罪動機、目
    的、手段、所生告訴人財產損失程度、犯罪後態度等一切情
    狀，各量處如主文所示之刑，並分別諭知易科罰金之折算標
    準，以資懲儆。
四、聲請書另認被告丙○○在前址收取被告乙○○於93年10月5
    日向告訴人竊得之15,000元，亦涉收受贓物罪嫌乙節，被告
    丙○○堅詞否認，並辯稱：渠係於購買毒品後，始覺有異，
    再詢之被告乙○○，故渠收受該15,000元時，並無犯罪故意
    等語。而按犯罪事實應依證據認定之，無證據不得認定犯罪
    事實，刑事訴訟法第154 條第2 項定有明文。又認定不利於
    被告之事實，須依積極證據，茍積極證據不足為不利於被告
    事實之認定時，即應為有利於被告之認定，更不必有何有利
    之證據；且刑事訴訟法上所謂認定犯罪事實之積極證據，係
    指適合於被告犯罪事實之認定之積極證據而言，雖不以直接
    證據為限，間接證據亦包括在內，然而無論直接或間接證據
    ，其為訴訟上之證明，須於通常一般之人均不致有所懷疑，
    而得確信其為真實之程度者，始得據為有罪之認定，倘其證
    明尚未達到此一程度，而有合理之懷疑存在時，自不能以推
    測或擬制之方法，以為有罪裁判之基礎，最高法院著有30年
    上字第816 號、29年上字第3105號、76年台上字第4986號、
    40年台上字第86號等判例意旨均可資參照，應先指明。查被
    告乙○○於偵查中業已敘明，其將15,000元交予被告丙○○
    時，告知該款項係其向告訴人「借用」等語（參見93年度核
    退偵字第807 號偵查卷第52頁），承此，足見被告丙○○於
    收受該款項時，並不知悉該款項乃被告乙○○所竊。從而，
    被告丙○○對此應無犯罪故意可言，另本院復查無其他稽證
    可資證明被告丙○○就此部分確有涉及收受贓物之犯行，故
    不能證明渠此部分為犯罪。茲聲請書既認此部分與被告丙○○前開應論罪部分，具裁判上一罪之連續犯關係，則就此毋
    庸另為無罪判決之諭知。
五、末按，法院認為應科拘役、罰金或應諭知免刑或無罪之案件
    ，被告經合法傳喚無正當理由不到庭者，得不待其陳述逕行
    判決，刑事訴訟法第306 條業有明文。查本件被告丙○○業
    經本院合法傳喚，有本院送達證書存卷可參，渠無正當理由
    不到庭，惟本院認渠所涉犯行應處以拘役，爰得不待其陳述
    ，逕為判決，併此敘之。
據上論斷，應依刑事訴訟法第452 條、第299 條第1 項前段、第
306 條，刑法第56條、第320 條第1 項、第216 條、第220 條第
2 項、第210 條、第339 條第2 項、第349 條第1 項、第55條、
第47條、第41條第1 項前段，罰金罰鍰提高標準條例第1 條前段
、第2 條，判決如主文。
本案經檢察官魏正杰到庭執行職務。
中    華    民    國    95    年    5     月    12    日
                  刑事第十五庭  審判長法  官  林海祥
                                      法  官  汪怡君
                                      法  官  朱敏賢
以上正本證明與原本無異。
如不服本判決應於送達後10日內向本院提出上訴狀。
                                      書記官  郭勝華
中    華    民    國    95    年    5     月    12    日
附錄本案論罪科刑法條全文：
刑法第320 條
意圖為自己或第三人不法之所有，而竊取他人之動產者，為竊盜
罪，處五年以下有期徒刑、拘役或五百元以下罰金。
意圖為自己或第三人不法之利益，而竊佔他人之不動產者，依前
項之規定處斷。
前二項之未遂犯罰之。
刑法第216 條
行使第二百十條至第二百十五條之文書者，依偽造、變造文書或
登載不實事項或使登載不實事項之規定處斷。
刑法第210 條
偽造、變造私文書，足以生損害於公眾或他人者，處五年以下有
期徒刑。
刑法第339 條
意圖為自己或第三人不法之所有，以詐術使人將本人或第三人之
物交付者，處五年以下有期徒刑、拘役或科或併科一千元以下罰
金。
以前項方法得財產上不法之利益或使第三人得之者，亦同。
前二項之未遂犯罰之。
刑法第349 條
收受贓物者，處三年以下有期徒、拘役或五百元以下罰金。
搬運、寄藏、故買贓物或為牙保者，處五年以下有期徒刑、拘役
或科或併科一千元以下罰金。
因贓物變得之財物，以贓物論。


司法院資訊處製作；財團法人民間司法改革基金會備份。
